【裁判字號】    98,易,143
【裁判日期】    980416
【裁判案由】    詐欺
【裁判全文】
臺灣高雄地方法院刑事判決               98年度易字第143號
公  訴  人  臺灣高雄地方法院檢察署檢察官
被      告  乙○○
上列被告因詐欺案件，經檢察官提起公訴（97年度偵字第29711
號），嗣因被告就被訴事實為有罪陳述，經本院告知簡式審判程
序意旨並聽取公訴人及被告之意見後，本院合議庭裁定由受命法
官獨任依簡式審判程序審理，判決如下：
    主  文
乙○○幫助犯詐欺取財罪，累犯，處有期徒刑肆月，如易科罰金
，以新臺幣壹仟元折算壹日。
    事  實
一、乙○○前於因違反毒品危害防制條例及傷害等案件，先後經
    本院分別以93年度訴字第2670號、95年度簡字第1002號判處
    有期徒刑1 年、4 月確定，並以95年度聲字第2457號裁定應
    執行有期徒刑1 年2 月，於民國95年11月15日縮刑期滿執行
    完畢。詎猶不知悔改，明知詐騙集團等不法份子經常利用他
    人存款帳戶、提款卡、密碼轉帳等方式，獲取不法利益並逃
    避執法人員之追查，依其社會經驗，應有相當之智識程度可
    預見其提供帳戶之存摺、提款卡、密碼、及印章供他人使用
    ，將幫助他人從事詐欺取財之犯行，仍認不違反其本意，竟
    基於幫助詐欺取財之犯意，於97年1 月22日至同年1 月29日
    間之某日，在高雄市三民區○○○路高雄火車站附近天橋下
    ，將其所有之中華郵政股份有限公司高雄博愛路郵局（下稱
    高雄博愛路郵局）00000000000000號帳戶之存摺、提款卡、
    密碼及印章等物，以新臺幣（下同）2,000 元之代價，售與
    真實姓名、年籍不詳綽號「阿華」之人及其所屬之詐欺集團
    成員使用，以幫助該詐欺集團成員從事詐欺取財之犯行。嗣
    該詐欺集團成員取得乙○○上開帳戶後，即基於詐欺取財之
    犯意，於97年2 月15日下午4 時10分許，假冒臺灣高雄地方
    法院人員撥打電話予甲○○，誆稱甲○○所有高雄縣路竹鄉
    郵局帳戶遭冒用，將扣押其存款，要求甲○○將存款匯入指
    定帳戶，以確認其郵局帳戶是否遭人冒用，使甲○○不疑有
    他而陷於錯誤，依該集團指示，於同日將20萬元匯入乙○○
    上開高雄博愛路郵局帳戶內，並旋遭該集團不詳成員提領一
    空。嗣因甲○○匯款後察覺有異報警處理，始悉上情。
二、案經高雄市政府警察局三民第一分局報告臺灣高雄地方法院
    檢察署檢察官偵查起訴。
    理  由
一、本件被告乙○○所犯係死刑、無期徒刑、最輕本刑為3 年以
    上有期徒刑以外之罪，其於準備程序中就被訴事實為有罪之
    陳述，經法官告知簡式審判程序之旨，並聽取公訴人及被告
    之意見後，經本院合議庭裁定由受命法官獨任進行簡式審判
    程序，合先敘明。
二、訊據被告對於上揭事實坦承不諱，核與證人即被害人甲○○
    警詢時之證述相符，並有乙○○上開高雄博愛路郵局帳戶最
    近交易資料、存簿變更資料、客戶基本資料、郵政存簿儲金
    立帳申請書、客戶歷史交易清單，高雄縣政府警察局湖內分
    局湖街派出所受理刑事案件報案三聯單、刑警隊詐騙帳戶通
    報警示、詐騙電話停話申請表、內政部警政署反詐騙案件紀
    錄表、郵政國內匯款執據，中華郵政股份有限公司高雄郵局
    98年2 月5 日高營字第0982000477號函暨檢附之辦理更換印
    鑑及更換密碼申請書及警示帳戶通報單、98年3 月13日高營
    字第0982000673號函暨檢附之郵政存簿提款單及金融卡申請
    書各1 份在卷可稽，足認被告之任意性自白與事實相符，得
    為認定犯罪之依據。從而，本件事證明確，被告上開犯行均
    堪以認定，應依法論科。
三、按刑法上之幫助犯，係對於犯罪與正犯有共同之認識，而以
    幫助之意思，對於正犯資以助力，而未參與實施犯罪之行為
    者而言。如未參與實施犯罪構成要件之行為，且係出於幫助
    之意思提供助力，即屬幫助犯，而非共同正犯（最高法院91
    年度台上字第2974號、88年度台上字第5520號判決意旨參照
    ）。查被告將其所有之金融機構帳戶資料提供給姓名年籍不
    詳之人，再由該人將該帳戶轉交詐欺集團成員詐騙他人財物
    ，顯係基於幫助他人詐欺之犯意，且惟被告單純提供金融機
    構帳戶供人使用之行為，並不等同於向被害人施以欺罔之詐
    術行為，應屬該罪構成要件以外之行為。是核被告所為，係
    犯刑法第30第1 項前段、第339 條第1 項之幫助詐欺取財罪
    ，爰依刑法第30條第2 項幫助犯之規定，減輕其刑。被告有
    如事實欄所載受有期徒刑執行完畢之事實，有臺灣高等法院
    被告前案紀錄表1 份在卷可稽，其受徒刑之執行完畢，5 年
    內故意再犯本件有期徒刑以上之罪，為累犯，應依刑法第47
    條第1 項規定加重其刑，並依法先加後減。爰審酌被告為貪
    圖小利，竟提供帳戶供實行詐欺犯罪者行騙財物，造成被害
    人甲○○因而受有20萬元之損失，並使治安機關查緝犯罪不
    易，增加被害人尋求救濟之困難，擾亂金融交易往來秩序及
    社會正常交易安全甚鉅，助長社會犯罪風氣，行為實有不該
    ，惟念及被告出賣帳戶實際獲利僅2,000 元，且於本院審理
    時終能坦承犯行，犯後態度尚可，並考量其犯罪之動機、目
    的、手段及生活狀況等一切情狀，量處如主文所示之刑，併
    諭知易科罰金之折算標準，以示懲儆。
據上論斷，應依刑事訴訟法第299 條第1 項前段、第273 條之1
第1 項，刑法第339 條第1 項、第30條第1 項前段、第2 項、第
47條第1 項、第41條第1 項前段，刑法施行法第1 條之1 ，判決
如主文。
本案經檢察官鄭益雄到庭執行職務。
中    華    民    國    98    年    4     月    16    日
                  刑事第十八庭  法  官  周佳佩
以上正本證明與原本無異。
如不服本判決應於收受送達後10日內向本院提出上訴書狀，並應
敘述具體理由；如未敘述上訴理由者，應於上訴期間屆滿後20日
內向本院補提理由書（均須按他造當事人之人數附繕本）「切勿
逕送上級法院」。
中    華    民    國    98    年    4     月    16    日
                                書記官  王壹理
附錄本案論罪科刑法條：
刑法第339 條
意圖為自己或第三人不法之所有，以詐術使人將本人或第三人之
物交付者，處5 年以下有期徒刑、拘役或科或併科1,000 元以下
罰金。
以前項方法得財產上不法之利益或使第三人得之者，亦同。
前二項之未遂犯罰之。


司法院資訊處製作；財團法人民間司法改革基金會備份。
